臺灣臺中地方法院交通事件事裁定　　　95年度交聲字第1197號
原處分機關　交通部公路總局臺北區監理所
異　議　人
即受處分人　甲○○
上列受處分人因違反道路交通管理處罰條例案件，對於交通部公
路總局臺北區監理所中華民國95年10月5日所為之裁決（北監自
裁字第裁40─RA0000000號裁決書），聲明異議，本院裁定如下
：
    主  文
原處分撤銷。
    理  由
一、原處分機關略以：受處分人所有之車牌號碼Ｇ三－九八八三
    號自用小客車於民國九十五年四月十四日四時三十三分許，
    在基隆市○○路、義一路口處，因有駕車行經有燈號管制之
    交岔路口闖紅燈之違規，經基隆市警察局交通隊警員張文堂
    依違反道路交通管理處罰條例第五十三條第一項逕行舉發，
    受處分人未於應到案日期前提出申訴，復未依同條例第八十
    五條第一項辦理歸責駕駛人事宜，交通部公路總局臺北區監
    理所遂於九十五年十月五日以北監自裁字第裁四０─ＲＡ0
    000000號裁決書，裁處罰鍰新臺幣（下同）五千四百
    元整，於法並無不合等語。
二、異議人聲明異議意旨略以：車牌號碼Ｇ三－九八八三號自用
    小客車雖係登記於異議人甲○○名下，但實係案外人鄧鐵雄
    （即異議人前夫）之父母購買、使用，嗣異議人與案外人鄧
    鐵雄離婚後，雖約定應將該車辦理過戶登記，然其等遲未辦
    理登記移轉，上開違規行為並非異議人所為，不應處罰異議
    人，爰聲明異議等語。
三、按「行為人有本條例之情形者，應填製舉發違反道路交通管
    理事件通知單，並於被通知人欄予以勾記，逕行舉發者，應
    按已查明之資料填註車牌號碼、車輛種類、車主姓名或地址
    ，並於通知單上方空白處加註逕行舉發之文字後，由舉發機
    關送達被通知人。」，「處理違反道路交通管理事件，有關
    文書送達之程序，依行政程序法之規定。」違反道路交通管
    理事件統一裁罰基準及處理細則第十一條第一項第四款、第
    五條分別定有明文。而行政程序法第七十二條規定：「送達
    ，於應受送達人之住居所、事務所或營業所為之。」是有關
    違反道路交通管理事件文書之送達，苟非已送達於應受送達
    人之住居所或營業所，尚難認巳符送達之規定。次按違反本
    條例第十二條至第六十八條之規定者，由公路主管機關處罰
    ；前項處罰於裁決前，應給予違規行為人陳述之機會，道路
    交通管理處罰條例第八條第一項第一款、第二項定有明文。
    又違反道路交通管理處罰條例之行為人，未依規定自動繳納
    罰鍰或未依規定到案聽候裁決，處罰機關固得依違反道路交
    通管理事件統一裁罰基準及處理細則第四十四條第一項之規
    定，依該處理細則附件之統一裁罰基準表，對行為人逕行裁
    決，惟該條項規定乃必以行為人經合法收受舉發通知單後，
    無正當理由未依該舉發通知單上所載應到案日期為罰鍰之繳
    納或到案聽候裁決時，方有適用。易言之，如行為人未能合
    法收受舉發通知單之送達，即不能認受處分人已經合法收受
    舉發通知單而逕行裁決。
四、經查：
  (一)本件基隆市警察局基警交字第ＲＡ0000000號舉發違
    反道路交通管理事件通知單，其上係記載「逕行舉發」，應
    到案日期為「九十五年六月十五日前」，而上開通知單經基
    隆市警察局交通隊以第二三０二０八號大宗掛號函件交寄，
    寄達地址為受處分人之車籍地「臺北縣五股鄉○○路四號四
    樓」，因該址麗景生活家住戶管理委員會警衛室註明搬家而
    遭五股郵局以原址查無此人退回，基隆市警察局乃於九十五
    年五月二十二日以基警交字第０九五００六七０三八號公告
    辦理公示送達，有基隆市警察局基警交字第ＲＡ00000
    00號違規通知單影本一紙、基警交字第０九五００六七０
    三八號公告影本一份在卷可稽。
  (二)車牌號碼Ｇ三－九八八三號自用小客車，其車籍資料車主地
    址欄固係登記為臺北縣五股鄉○○路四號四樓，惟本院依查
    詢受處分人之戶籍住址自九十四年十二月二十八日即遷入臺
    灣省臺中市○區○○○路五八二之八號四樓，有法務部戶役
    政連結作業系統查詢一紙在卷可稽，是上開基隆市警察局基
    警交字第ＲＡ0000000號違規通知單逕寄受處分人之
    車籍地，尚難認本件通知單已合法送達於受處分人，至受處
    分人於戶籍地址變更後，未依法向監理機關辦理登記，其有
    違道路交通安全規則之規定，核係別一問題，即不得以未辦
    理變更登記，遽認其公示送達為合法。原處分機關據此認定
    受處分人未於應到案日期前提出申訴、未依規定辦理歸責駕
    駛人事宜，而逕依違反道路交通管理事件統一裁罰基準表之
    規定依最高金額處以罰鍰，自有未合。
  (三)揆諸前揭規定及說明，本件上開舉發通知單一紙既不能證明
    已合法送達於受處分人，自無從因嗣後原處分機關業逕行對
    受處分人裁罰即認已經補正，而應由原舉發機關另向受處分
    人為合法之送達後，再由原處分機關依相關程序為裁罰，在
    未有合法送達該舉發通知單前，原處分機關並無逕對受處分
    人為裁罰之權。從而，本件異議為有理由，應由本院應將原
    處分撤銷，發回原處分機關依相關程序處理，以資適法。
五、據上論斷，應依道路交通案件處理辦法第二十條，裁定如主
    文。
中　　華　　民　　國　　96　　年　　2 　　月　　13　　日
                    交通法庭  法  官    陳  葳
上正本證明與原本無異。
如不服本裁定，應於送達後五日內，向本院提出抗告狀。
                                書記官  張雅如
中　　華　　民　　國　　96　　年　　2 　　月　　14　　日
